臺灣臺中地方法院民事判決              100年度婚字第498號
原      告  黃鵬章
被      告  林雅英
上列當事人間履行同居事件，本院於民國一百年十一月二日言詞
辯論終結，判決如下：
    主      文
被告應與原告同居。
訴訟費用由被告負擔。
    事實及理由
一、原告主張：被告為大陸地區人士，兩造於民國九十六年十二
    月二十七日在大陸地區登記結婚，雙方約定被告應至臺灣與
    原告共同生活，並以原告之住所為共同住所，被告亦於九十
    七年三月二十九日來臺與原告共同生活，惟被告於九十九年
    九月十四日返回中國後，即拒絕返家，被告顯然違背同居義
    務，爰依民法第一千零一條規定，請求被告應與原告同居等
    語。並聲明如主文所示。
二、被告則以：原告所述不實，原告搬家、電話關機，伊不知道
    他們住在那裡。伊現在在桃園租房子、工作，是大陸親友通
    知伊開庭，伊願意跟原告回家等語置辯。
三、原告主張被告為大陸地區人民，兩造婚姻關係現存續中，及
    被告雖曾來臺與原告共同生活，然於九十九年九月十四日返
    回中國後，即未與原告履行同居義務等情，業據原告提出戶
    籍謄本、入出國日期證明書、經財團法人海峽交流基金會驗
    證之結婚公證書、大陸地區人民入出臺灣地區申請書、行方
    不明人口案件登記表等為證，並經證人即原告之姊夫馮慶森
    、胞姊黃文珍到庭證述屬實（本院一百年九月二十六日、同
    年十一月二日言詞辯論筆錄參照）。而被告雖辯稱：原告搬
    家，伊打電話給原告，原告都關機云云，惟此為原告所否認
    ，被告並未就其有返家或聯絡原告之事實舉證以實其說，其
    抗辯自不可取。則被告既不履行同居之義務，又無證據足資
    證明其有不能同居之正當理由，原告主張被告係無故拒絕履
    行夫妻同居義務，自堪信為真實。
四、按夫妻之一方為臺灣地區之人民，一方為大陸地區之人民者
    ，其結婚或離婚之效力，依臺灣地區之法律，臺灣地區與大
    陸地區人民關係條例第五十三條定有明文。查本件原告為臺
    灣地區人民，被告為大陸地區人民，故本件婚姻效力（履行
    同居）之準據法應適用臺灣地區法律，合先敘明。次按夫妻
    互負同居之義務，但有不能同居之正當理由者，不在此限，
    民法第一千零零一條定有明文。被告不履行同居義務，又無
    不能履行同居義務之正當理由，是原告本於夫妻關係，依上
    開規定訴請被告履行同居，核無不合，應予准許。
五、訴訟費用負擔之依據：民事訴訟法第七十八條。
中    華    民    國   100    年    11    月    16    日
                  家事法庭      法  官  林純如
以上正本係照原本作成。
如對本判決上訴，須於判決送達後20日內向本院提出上訴書狀（
須附繕本）。
如委任律師提起上訴者，應一併繳納上訴審裁判費。
中    華    民    國   100    年    11    月    16    日
                                書記官  王麗麗